臺灣高等法院刑事判決　　　　　　　　　　　　　九十三年度交上易字第一一二號
　　上　訴　人　臺灣臺北地方法院檢察署檢察官
　　上　訴　人
　　即　被　告　甲○○
右上訴人等因被告過失傷害案件，不服臺灣士林地方法院九十二年度交易字第二○一
號，中華民國九十三年二月五日第一審判決（起訴案號：臺灣臺北地方法院檢察署九
十二年度偵字第七九三七號），提起上訴，本院判決如左：
    主  文
原判決撤銷。
甲○○因過失傷害人，處有期徒刑參月，如易科罰金，以參佰元折算壹日。
    事  實
一、甲○○未領有汽車駕駛執照，竟於民國九十二年一月二十五日晚間十時十五分許
    ，無照駕駛車牌號碼ＤＯ─八二二五號自用小客車，沿臺北市○○路○段由北往
    南方向行駛，途經臺北市○○路與昌吉街交岔路口時，應注意車前狀況並隨時採
    取必要安全措施，且行車速度應依標誌或標線之規定，無標誌或標線者，在市區
    道路，時速不得超過五十公里，而依當時情形，天氣晴朗、路面乾燥、無缺陷、
    無障礙物、視距良好、號誌正常，並無不能注意之情事，竟疏於注意而超速以約
    時速七十公里貿然前行，左方適有乙○○駕駛車牌號碼ＥＴ─三○三七號自用小
    客車，沿臺北市○○路北向內側車道欲左轉駛入昌吉街而暫停於上開交岔路口，
    甲○○煞避未及，其所駕駛之上開車輛撞及乙○○所駕駛之前開車輛右側車身，
    致乙○○受有頭部重挫、腦震盪合併頭皮挫裂二公分、右後胸重挫、右側第八、
    九與十肋骨骨折併氣胸、右背挫傷六╳五公分、右下肢深部挫裂傷三╳二公分及
    左下肢深部挫傷等傷害。
二、案經被告甲○○自首及被害人乙○○訴由臺灣臺北地方法院檢察署檢察官偵查起
    訴，經臺灣臺北地方法院判決管轄錯誤移送臺灣士林地方法院，經臺灣士林地方
    法院以簡式審判程序審理。
     理  由
一、訊據被告甲○○業於警局交通談話紀錄表供述：「我上述時段沿承德路北向南內
    側第二、三車道（我不清楚是二、三車道）直行，當時我車直行時，看到一部小
    客車，我發現時我有向對方閃遠光燈及鳴喇叭。對方的車還是左轉，我發現對方
    車要左轉在我車約一百公尺左右……我車煞不及撞上左轉車」（見偵查卷第二二
    頁），於偵查中供承：「當天我沿承德路南向車道（中間車道）約一百公尺處，
    發現告訴人車停在南北向分隔島缺口處，曾閃燈並按喇叭減速，以為不會撞上任
    何車，……我車頭與告訴人車右側相撞。當天視距良好、號誌正常，通過時為綠
    燈，路面平坦」（見偵查卷第三九頁反面至第四十頁），於原審亦坦承：「在市
    區道路，我只記得開得比較快，約七十、七十五公里，會撞得這麼嚴重，是因為
    當時完全沒有踩煞車，且當時是因為告訴人的車子先行駛後又停下，當時我有閃
    大燈，但還是撞上了」等語（見原審卷第三三頁）。
二、而告訴人乙○○指稱：「我上述時段沿承德路南向北內側車道行駛到昌吉街口，
    當時我車停在停止線，因此向南車流輛很大，我等北往南沒有車時左轉昌吉街，
    我要左轉時，我有看到北往南方向有一部車距離約三百至四百公尺左右，我看他
    距離很遠，我車就起步左轉，當我車左轉過路口，我車就被北向南自小客他速度
    很快撞到我車右側而來」（見偵查卷第二四頁）、「我當時認為來車無虞，我才
    左轉，但在承德路昌吉街口南向路中間遭被告撞及我車身……該路段無左轉專用
    號誌，但是可左轉之路段」等情（見偵查卷第三九頁反面），並有道路交通事故
    現場圖（見偵查卷第十九頁）、道路交通事故調查報告表（見原審卷第二五至二
    六頁）、道路交通事故補充資料表記載被告所駕自用小客車之前車頭毀損、告訴
    人自用小客車之右側車身毀損、前車輪軸斷（見偵查卷第二十頁）在卷可稽，並
    有現場及車損照片附卷可資佐證（見偵查卷第四一至四五頁）。而告訴人受有頭
    部重挫、腦震盪合併頭皮挫裂二公分、右後胸重挫、右側第八、九與十肋骨骨折
    併氣胸、右背挫傷六╳五公分、右下肢深部挫裂傷三╳二公分及左下肢深部挫傷
    等傷害，亦有臺北市立中興醫院診斷證明書在卷足憑（見偵查卷第七頁）。
三、按汽車行駛時，駕駛人應注意車前狀況及兩車併行之間隔，並隨時採取必要之安
    全措施；又行車速度，依速限標誌或標線之規定，無標誌或標線者，在市區道路
    ，時速不得超過五十公里，道路交通安全規則第九十四條第三項、第九十三條第
    一項第一款分別定有明文，被告駕車自應注意遵守上開規定。依道路交通事故調
    查報告表所載，當時天氣晴朗、路面乾燥、無缺陷、無障礙物、視距良好、號誌
    正常，當地速限為五十公里（見偵查卷第二五頁），並無不能注意之情事。被告
    竟疏於注意，於約一百公尺前雖已看到告訴人，惟並未注意其動態，且仍以約時
    速七十公里之高速前行，終致撞上告訴人上開車輛，對於本件車禍之發生自有過
    失。而告訴人確因本件車禍受傷，被告之過失行為與告訴人之受傷結果間，顯有
    相當因果關係。本件事證明確，被告過失傷害犯行堪以認定。
四、核被告所為，係犯刑法第二百八十四條第一項前段之過失傷害罪。起訴書雖僅記
    載被告疏未注意車前狀況並採取必要安全措施之過失，然被告超速行駛同為過失
    原因，亦為起訴效力所及，應併予論究。又被告為汽車駕駛人，自承其機車駕駛
    執照遭吊扣，且從未考領汽車駕駛執照，本件係無駕駛執照而駕車（見偵查卷第
    二二頁、原審卷第三二頁），因而致人受傷，依法應負刑事責任，應依道路交通
    管理處罰條例第八十六條第一項之規定加重其刑。又被告於肇事後留在現場，於
    警察前往處理時即向警承認其為肇事人並接受偵訊，有大同分局交通隊製作之自
    首表在卷可按（見偵查卷第二七頁），為對於未發覺之罪自首而受裁判，應酌減
    其刑，並先加後減之。
五、原審認被告所犯罪證明確，予以論罪科刑，固非無見。惟查：被告尚有超速行駛
    之過失，才會來不及煞車即撞上告訴人之自用小客車，此為告訴人於提出告訴時
    早已指及之事實，亦為被告所自承，原審未予論述，尚有未洽。公訴人提起上訴
    ，指被告僅表示願意賠償，惟迄未給付賠償金額，原審僅量處有期徒刑三月，尚
    嫌過輕云云，惟被告尚未給付和解賠償，已為原審量刑所斟酌，量刑並無過於輕
    縱之情形；被告上訴，未具體指摘原判決有何不當，僅稱其確有心悔改，但未達
    成和解等情。雖所為上訴均無理由，惟原判決既有可議，自應由本院予以撤銷改
    判。爰審酌被告之過失程度、所生之危害、肇事後之態度，又告訴人已見被告車
    輛仍貿然左轉，同有疏失，交通事故分析研判表亦認告訴人左轉疏忽（見偵查卷
    第十八頁），且被告尚未與被害人為民事和解賠償等一切情狀，量處如主文所示
    之刑，並諭知易科罰金折算之標準。
據上論斷，應依刑事訴訟法第三百六十九條第一項前段、第三百六十四條、第二百九
十九條第一項前段、刑法第二百八十四條第一項前段、第六十二條前段、第四十一條
第一項、道路交通管理處罰條例第八十六條第一項、罰金罰鍰提高標準條例第一條前
段、第二條，判決如主文。
本案經檢察官郭弘佑到庭執行職務。
中　　　華　　　民　　　國　　九十三　　年　　　五　　　月　　 十四 　　日
                              臺灣高等法院交通法庭
                                  審判長法  官  楊　照　男
                                        法  官  周　煙　平
                                        法  官  王　詠　寰
右正本證明與原本無異。
不得上訴。
                                        書記官  駱　麗　君
中　　　華　　　民　　　國　　九十三　　年　　　五　　　月　　 十四 　　日
附錄：本案論罪科刑法條全文
刑法第二百八十四條
因過失傷害人者，處六月以下有期徒刑、拘役或五百元以下罰金，致重傷者，處一年
以下有期徒刑、拘役或五百元以下罰金。
從事業務之人，因業務上之過失傷害人者，處一年以下有期徒刑、拘役或一千元以下
罰金，致重傷者，處三年以下有期徒刑、拘役或二千元以下罰金。
